臺灣彰化地方法院刑事判決
111年度訴字第340號
公  訴  人  臺灣彰化地方檢察署檢察官
被      告  施議勝




指定辯護人  楊宇倢律師
上列被告因違反毒品危害防制條例案件，經檢察官提起公訴（11
0年度偵字第12073號、111年度偵字第3001號），本院判決如下
：
    主  文
施議勝犯製造第二級毒品罪，累犯，處有期徒刑伍年陸月。扣案
如附表編號1至6所示之物均沒收銷燬之，扣案如附表編號7至8所
示之物均沒收。
    犯罪事實
一、施議勝知悉大麻係毒品危害防制條例第2條第2項第2款所列
    之第二級毒品，不得為製造毒品之用而栽種大麻，竟基於製
    造第二級毒品大麻之犯意，於民國110年4月至5月間某日，
    以不詳方式取得大麻種子數顆，即在彰化縣○○市○○路00巷00
    號旁之空地種植大麻。嗣於同年9月間大麻植株4株長成後，
    施議勝即以剪刀將大麻植株及花、葉剪下，再以吹風機將大
    麻花、葉予以乾燥，使之達於易於施用之程度，而製造完成
    大麻毒品以供施用。嗣於110年9月14日中午12時50分許，經
    警在彰化縣○○市○○街00號之自助洗衣店前，查獲施議勝持有
    大麻植株（含根、莖、葉）3株，及其持用之IPhone手機1支
    ，並經警分別於同日下午1時10分許，至鍾有煒（所涉違反
    毒品危害防制條例案件，另案經臺灣南投地方檢察署檢察官
    偵辦中）位於彰化縣○○市○○街000號2樓之居所，扣得施議勝
    所有之大麻植株（含根、莖、葉）1株、大麻成品1包（驗餘
    淨重0.76公克，空包裝重0.18公克）及大麻葉1盒（驗餘淨
    重1.02公克，空包裝重11.48公克）等物品，於同日下午3時
    45分許，至施議勝位於彰化縣○○市○○街000號3樓居所查獲大
    麻種子1杯（合計淨重6.39公克）及大麻葉1包（驗餘淨重5.
    02公克，空包裝重9.31公克），及於翌日上午11時18分許在
    施議勝上址居所查獲施議勝所有之吹風機1具及剪刀1把，因
    而查獲上情。
二、案經臺中市政府警察局刑事警察大隊報請臺灣彰化地方檢察
    署檢察官偵查起訴。
    理  由
一、以下本案所引用被告以外之人於審判外之言詞或書面陳述，
    而不符合刑事訴訟法第159 條之1 至第159 條之4 之規定者
    ，均經本院於審理時當庭直接提示而為合法之調查，檢察官
    、被告及辯護人均不爭執其證據能力，本院審酌前開證據作
    成或取得之情況，並無非法或不當取證之情事，亦無顯不可
    信之狀況，故認為適當而均得作為證據。是前開證據，依刑
    事訴訟法第159 條之5 之規定，皆具有證據能力，先予敘明
    。
二、上開犯罪事實，業據被告施議勝於偵訊及本院審理中均坦承
    不諱（見偵字第12073號卷第11至13頁，本院卷第95、153頁
    ），並有證人鍾有煒於警詢中之證述（見中市警刑一字第00
    000號卷第25至29頁背面）在卷可稽，復有臺中市政府警察
    局刑事警察大隊搜索扣押筆錄、扣押物品目錄表、扣押物品
    收據、蒐證照片及手機相簿翻拍照片等（見中市警刑一字第
    00000號卷第57至63、67至85頁，他卷第233至235、409至41
    5頁）在卷可佐，此外，尚有扣案如附表所示之物可資佐證
    。又附表編號1至6所示之大麻葉、大麻種子、大麻植株及大
    麻成品等物經檢驗均含有毒品大麻成分等情（詳見附表編號
    1至6鑑定結果欄所載），且有法務部調查局濫用藥物實驗室
    110年11月25日調科壹字第00000000號鑑定書及110年12月3
    日調科壹字第000000號鑑定書（見中市警刑一字第00000號
    卷第87至89頁）在卷可參，足認被告前開任意性自白與事實
    相符。
三、綜上所述，被告上開犯行，事證明確，堪以認定，應予依法
    論科。　　
四、論罪科刑：　　
  ㈠按毒品危害防制條例第4條製造毒品罪之「製造」，係指就原
    料、元素予以加工，使成具有特定功效之成品者而言，除將
    非屬毒品之原料加以化合而成毒品外，尚包括將原含有毒品
    物質之物，予以加工改製成適合施用之毒品情形在內。毒品
    危害防制條例第2條第2項第2款所列之第二級毒品大麻，係
    指長成之大麻植株之花、葉、嫩莖，經乾燥後適合於施用之
    製品而言。故對大麻植株之花、葉、嫩莖，以人工方式予以
    摘取、蒐集、清理後，再利用人為、天然力或機器設備等方
    法，以風乾、陰乾、曝曬或烘乾等方式，使之乾燥，亦即以
    人為方式加工施以助力，使之達於易於施用之程度，自屬製
    造大麻毒品之行為。又大麻毒品可直接摘取植株上之葉及嫩
    莖乾燥而得，大麻植株既係製造毒品之原料，而大麻毒品之
    獲得方法，又可直接摘取植株上之葉及嫩莖乾燥而得，從而
    大麻植株摘葉曬乾、風乾或烤乾，乃目前大麻毒品使用者較
    為普遍之處理程序，並無需使用特別之工具或設備。故直接
    摘取大麻植株上之葉及嫩莖乾燥而成，自屬製造大麻毒品方
    法之一（最高法院101年度臺上字第4198號、102年度臺上字
    第2465號判決意旨參照）。是核被告施議勝所為，係犯毒品
    危害防制條例第4條第2 項之製造第二級毒品罪。
　㈡被告持有大麻種子及意圖供製造毒品之用而栽種大麻之低度
    行為，均為製造大麻之高度行為所吸收，均不另論罪。被告
    製造後持有大麻，則為製造之當然結果，亦不另論罪。　
　㈢再被告自110年4、5月間某日起至為警查獲止，接續栽種大麻
    ，並製造完成風乾之大麻菸草毒品，因係基於同一犯意下所
    為接續行為，各行為間之獨立性極為薄弱，依一般社會健全
    概念，在時間差距上難以強行分開，在刑法評價上，以視為
    數個舉動之接續施行，為包括之一行為予以評價，應論以接
    續犯一罪。
　㈣被告前因施用毒品案件，經本院以108年度訴字第399號判決
    處有期徒刑10月確定，經入監服刑，甫於109年6月6日縮短
    刑期執行完畢出監等情，已經被告於本院審理時供述明確（
    見本院卷第158頁），並有其之臺灣高等法院被告前案紀錄
    表、臺灣彰化地方檢察署刑案資料查註紀錄表附卷可參，其
    於受徒刑之執行完畢後，於5年內故意再犯本案有期徒刑以
    上前述之罪，應依刑法第47條第1項規定，論以累犯；本院
    審酌被告前案經法院判決有罪確定，並於上開刑事案件執行
    完畢後，5年內再犯本案，足認其刑罰反應力薄弱等一切情
    狀後，認本件被告依累犯加重最低法定本刑部分，應無過苛
    之處，依大法官會議釋字第775號解釋意旨裁量結果，認
　　本件除法定刑為無期徒刑依法不得加重外，其餘部分應加重
    其刑，附此敘明。
　㈤按犯毒品危害防制條例第4條至第8條之罪，於偵查及歷次審
    判中均自白者，減輕其刑，同條例第17條第2項定有明文。
    查被告於偵查及本院審理時，就其製造第二級毒品犯行坦承
    不諱，業如前述，是被告應依法減輕其刑，並依法先加後減
    之。
　㈥另辯護人以被告種植之大麻數量不算龐大，且係出於好奇而
    栽種，於戶外空地使其自然生長，並無證據顯示有專供販賣
    使用或轉讓擴散之情形，對社會秩序之危害性稍低，且被告
    自始坦承犯行，犯後態度良好，非屬為惡多端之大毒梟，倘
    以該法定刑度相繩，則有情輕法重之情，請求依刑法第59條
    酌減其刑。然查，被告製造第二級毒品大麻之犯行，是無視
    國家對於杜絕毒品危害之禁令，考量被告曾有施用毒品之累
    犯前科，素行難謂良好，且本案被告所犯之罪，依累犯規定
    加重後再依毒品危害防制條例第17條第2項規定減輕，減輕
    後所適用處斷刑度並無過重或過苛情形，是辯護人請求依刑
    法第59條減輕其刑，難認有據，併此敘明。
　㈦爰以行為人之責任為基礎，審酌被告漠視法律禁令，恣意栽
    種大麻製造第二級毒品大麻，所為應予非難，並參以其犯後
    坦承犯行之犯後態度，暨其目的、手段、製造大麻之數量、
    智識程度及生活狀況等一切情狀，量處如主文所示之刑。
五、沒收
　㈠扣案如附表編號1至6所示之物，經檢驗均含第二級毒品大麻
    成分，業經前所敘明，爰均依毒品危害防制條例第18條第1 
    項前段規定宣告沒收銷燬。
　㈡扣案如附表編號7至8所示之物，為被告所有，供其為製造大
    麻所用之物，業經其供承在卷（見本院卷第154頁），應依
    毒品危害防制條例第19條第1項之規定宣告沒收。
　㈢另扣案之手機1支雖為被告所有，惟與本案無直接關聯性，爰
    不另為沒收之宣告，附此敘明。
據上論斷，應依刑事訴訟法第299 條第1 項前段，判決如主文。
本案經檢察官陳鼎文提起公訴，檢察官楊閔傑到庭執行職務。
中　　華　　民　　國　　111 　年　　11　　月　　8 　　日
                  刑事第四庭    審判長法官  余仕明
                                法      官  許家偉
                                法      官  林怡君
以上正本證明與原本無異。
如不服本判決應於收受判決後20日內向本院提出上訴書狀，並應
敘述具體理由。其未敘述上訴理由者，應於上訴期間屆滿後20日
內向本院補提理由書(均須按他造當事人之人數附繕本)「切勿逕
送上級法院」。
中　　華　　民　　國　　111 　年　　11　　月　　8 　　日
                                書  記  官  馬竹君
附錄本案論罪科刑法條：
毒品危害防制條例第4條第2項
製造、運輸、販賣第一級毒品者，處死刑或無期徒刑；處無期徒
刑者，得併科新臺幣3千萬元以下罰金。
製造、運輸、販賣第二級毒品者，處無期徒刑或10年以上有期徒
刑，得併科新臺幣1千5百萬元以下罰金。
製造、運輸、販賣第三級毒品者，處7年以上有期徒刑，得併科
新臺幣1千萬元以下罰金。
製造、運輸、販賣第四級毒品者，處5年以上12年以下有期徒刑
，得併科新臺幣5百萬元以下罰金。
製造、運輸、販賣專供製造或施用毒品之器具者，處1年以上7年
以下有期徒刑，得併科新臺幣1百50萬元以下罰金。
前五項之未遂犯罰之。

附表
編號 扣押物名稱及數量  鑑  定   結   果 備   註 1 大麻植株3株（含根、莖、葉）  送驗植株檢品3株，經檢視葉片外觀均具大麻特徵，隨機抽樣2株檢驗均含第二級第24項毒品大麻成分。 110年9月14日中午12時50分許，經警在彰化縣○○市○○街00號查扣。 2 大麻植株1株（含根、莖、葉） 送驗植株檢品1株經檢驗含第二級第24項毒品大麻成分。 110年9月14日下午1時10分許，經警在彰化縣○○市○○街000號2樓查扣。 3 大麻成品1包 送驗煙草檢品1包經檢驗含第二級第24項毒品大麻及微量第二級第89項毒品甲基安非他命成分，淨重0.79公克（驗餘淨重0.76公克，空包裝重0.18公克）。 110年9月14日下午1時10分許，經警在彰化縣○○市○○街000號2樓查扣。 4 大麻葉1盒 送驗煙草檢品1包經檢驗含第二級第24項毒品大麻成分，淨重1.07公克（驗餘淨重1.02公克，空包裝重11.48公克）。 110年9月14日下午1時10分許，經警在彰化縣○○市○○街000號2樓查扣。 5 大麻葉1包 送驗煙草檢品1包經檢驗含第二級第24項毒品大麻成分，淨重5.11公克（驗餘淨重5.02公克，空包裝重9.31公克）。 110年9月14日下午3時45分許，經警在彰化縣○○市○○街000號3樓查扣。 6 大麻種子1杯  送驗種子1包，經檢視外觀均與大麻種子一致，隨機抽樣20顆進行發芽試驗，發現其中8顆具有發芽且含第二級第24項毒品大麻成分，種子發芽率40％，種子合計淨重6.39公克。 110年9月14日下午3時45分許，經警在彰化縣○○市○○街000號3樓查扣。 7 吹風機1把  110年9月15日上午11時18分許，經警在彰化縣○○市○○街000號查扣。 8 剪刀1把 未檢出毒品成分（衛生福利部草屯療養院110年11月16日草療鑑字00000號鑑驗書，見中市警刑一字第00000號卷第91頁） 110年9月15日上午11時18分許，經警在彰化縣○○市○○街000號查扣。